【裁判字號】    97,訴,1805
【裁判日期】    980223
【裁判案由】    違反毒品危害防制條例
【裁判全文】
臺灣屏東地方法院刑事判決              97年度訴字第1805號
公  訴  人  臺灣屏東地方法院檢察署檢察官
被      告  甲○○
上列被告因違反毒品危害防制條例案件，經檢察官提起公訴（97
年度毒偵字第2321號），被告於準備程序就被訴事實為有罪之陳
述，本院合議庭裁定由受命法官獨任逕行簡式審判程序，並予判
決如下：
    主  文
甲○○施用第一級毒品，處有期徒刑拾月，扣案之第一級毒品海
洛因壹包（檢驗前淨重為零點零肆伍公克，檢驗後淨重為零點零
柒公克）及海洛因外包裝袋壹只均沒收銷燬、扣案之注射針筒
壹支沒收。
    事  實
一、甲○○前於民國88年間曾因施用毒品案件，經本院以88年度
    毒聲字第2796號裁定移送觀察、勒戒後，認有繼續施用毒品
    傾向，再經本院以88年度毒聲字第1328號裁定令入戒治處所
    施以強制戒治，其又經裁定停止強制戒治及撤銷停止強制戒
    治，於90年3 月4 日執行完畢。又於89年間因違反毒品危害
    防制條例案件，分別經本院以89年度易字第103 號判決判處
    有期徒刑8 月、89年度易字第1521號判決判處有期徒刑7 月
    確定，上開2 罪接續執行，於91年7 月4 日縮短刑期假釋出
    監，同年月11日假釋期滿未經撤銷假釋視為執行完畢；復於
    93年間因施用毒品案件，經本院以93年度訴字第1018號判決
    判處應執行有期徒刑1 年6 月確定；94年間又因施用毒品案
    件、竊盜案件，分別經本院以94年度訴字第504 號判決判處
    有期徒刑1 年2 月、94年度易字第288 號判決判處有期徒刑
    6 月確定；又於95年間復因施用毒品案件，經本院以95年度
    訴字第307 號判決判處應執行有期徒刑1 年10月確定，上開
    各罪接續執行，於97年1 月25日縮短刑期假釋出監（縮刑期
    滿日期為98年2 月25日，惟本件不構成累犯）。
二、詎甲○○於假釋期間，猶不知悔改，明知海洛因業經公告列
    為毒品危害防制條例第2 條第2 項第1 款之第一級毒品不得
    非法施用與持有，因未戒除施用毒品海洛因之惡習，復基於
    施用第一級毒品海洛因之犯意，於97年10月28日16時許，在
    屏東榮民醫院廁所內，以將海洛因置於針筒內摻水混合後注
    射手臂血管之方式，施用第一級毒品海洛因1 次。嗣於97年
    10月29日17時40分許，在屏東縣內埔鄉○○村○○路368 號
    前，因形跡可疑，為警盤查查獲，並扣得甲○○所有海洛因
    1 小包（檢驗前淨重0.045 公克、檢驗後淨重0.037 公克）
    、注射針筒1 支，且員警經徵得其同意採集其尿液送驗，結
    果呈嗎啡陽性反應。
三、案經屏東縣政府警察局內埔分局報告屏東地方法院檢察署檢
    察官偵查起訴。
    理  由
一、本案被告甲○○所犯違反毒品危害防制條例罪，並非法定刑
    為死刑、無期徒刑或最輕本刑3 年以上有期徒刑之罪，亦非
    高等法院管轄第一審之案件，而被告於本院準備程序中就被
    訴事實為有罪之陳述，本院合議庭乃裁定由受命法官獨任進
    行簡式審判程序。又簡式審判程序之證據調查，依刑事訴訟
    法第273 條之2 規定，不受同法第159 條第1 項審判外陳述
    排除之限制，再被告對於卷內之各項證據，亦不爭執證據能
    力，故卷內所列之各項證據，自得作為證據，先予敘明。
二、上開犯罪事實，業經被告蘇秀菁於警詢（參警卷第1 至3 頁
    ）、偵訊（參偵卷第5 至6 頁）及本院訊問時坦認不諱，復
    有搜索扣押筆錄、屏東縣警察局內埔分局扣押物品目錄表（
    參警卷第3 至6 頁）及扣案之海洛因1 包（檢驗前淨重0.04
    5 公克、檢驗後淨重0.037 公克）、注射針筒1 支及搜索現
    場照片3 張（參警卷第19至21頁），可資佐證。而被告為警
    查獲後所採取之尿液，經送請臺灣檢驗科技股份有限公司濫
    用藥物檢驗室檢驗結果，嗎啡（毒品海洛因之代謝物）係呈
    現陽性反應，有該中心於97年11月14日所出具報告編號KH20
    08B002002 號之濫用藥物尿液檢驗報告1 份（參偵卷第11頁
    ）、屏東縣警察局內埔分局偵辦疑似施用毒品尿液檢體送驗
    代號與真實姓名對照表各1 份附卷可稽（參警卷第9 頁）。
    另扣得之白色粉末1 包（檢驗前淨重0.045 公克，檢驗後淨
    重0.037 公克），經高雄市立凱旋醫院以化學呈色法、氣相
    層析質譜儀鑑驗後確實含有海洛因成分，此有高雄市立凱旋
    醫院97年11月20日高市凱醫驗字第8731號濫用藥物成品檢驗
    鑑定書1 份附卷可參（參偵卷第7 頁），堪認被告前揭不利
    於己之自白與客觀事實相符，堪予採認。
三、按92年7 月9 日新修正之毒品危害防制條例刪除2 犯及3犯
    之規定，一改修法前繁雜之處遇程序，僅將施用毒品者簡化
    區分為初犯、再犯，並認施用毒品者係屬病患性犯人，以觀
    察、勒戒戒除其身癮，並以強制戒治去除其心癮。經觀察、
    勒戒或強制戒治執行完畢釋放後，若係5 年後再犯該條例第
    10條施用毒品罪者，與同條例第20條第1 項、第2 項關於「
    初犯」之處理方式相同，檢察官應先聲請法院裁定令被告入
    勒戒處所觀察、勒戒，並視有無繼續施用毒品傾向，決定應
    予釋放、為不起訴之處分，或應聲請法院裁定令入勒戒處所
    強制戒治；若係5 年內「再犯」同條例第10條施用毒品罪者
    ，依同條例第23條第2 項規定，檢察官則應依法追訴。觀諸
    該條例第20條第3 項之修正理由：「觀察、勒戒或強制戒治
    五年後再犯者，顯見前所實施之觀察、勒戒或強制戒治已足
    以遮斷其施用毒品之癮，為期自新及協助其戒除毒癮，對此
    5 年後再犯者，爰明定仍適用初犯之規定，先經觀察、勒戒
    、強制戒治之程序。」及同條例第23條第2 項之修正理由：
    「為配合簡化施用毒品犯之刑事處遇程序，並鑑於經觀察、
    勒戒或強制戒治執行完畢釋放後5 年內再犯者，其再犯率甚
    高，原據以實施之觀察、勒戒及強制戒治既已無法收其實效
    ，自應施以刑事處遇。」，顯然如施用毒品者係前經觀察、
    勒戒或強制戒治等治療程序執行完畢5 年後，始再施用毒品
    之「初犯」，因前所執行之觀察、勒戒或強制戒治已足收戒
    除毒癮之效，自應重新執行觀察、勒戒或強制戒治等治療程
    序，並於治療程序執行完畢後，由檢察官為不起訴處分，毋
    庸對之追訴處罰；反之，在「再犯」之情形，因其先前所為
    治療程序顯未能收戒斷毒癮之效，且考量施用毒品者之再犯
    率偏高，乃簡化其刑事處遇程序，而逕予追訴處罰，不再施
    以治療程序。參酌上開立法理由，修正毒品危害防制條例就
    施用毒品者，祇於「初犯」及「5 年後再犯」二種情形，有
    其追訴條件之限制，即須於初犯經觀察、勒戒或強制戒治釋
    放後，5 年內均無施用毒品之行為，始能認其前所實施之觀
    察、勒戒或強制戒治已足遮斷毒癮，而得於5 年後再犯時，
    再予適用初犯之規定，重行觀察、勒戒等程序。倘5 年內已
    經再犯，被依法追訴處罰，縱其第3 次（或第3 次以上）施
    用毒品之時間在初犯釋放5 年以後，即與「5 年後再犯」之
    情形有別，且因已於「5 年內再犯」，顯見其再犯率甚高，
    原實施觀察、勒戒或強制戒治，已無法收其實效，而無5 年
    戒斷期之存在，自無再經觀察、勒戒及強制戒治之必要，應
    由檢察官逕行起訴，始符新法修正之本旨。查本件被告甲○
    ○88年間曾因施用毒品案件，經本院以88年度毒聲字第2796
    號裁定移送觀察、勒戒後，認有繼續施用毒品傾向，再經本
    院88年度毒聲字第1328號裁定令入戒治處所施以強制戒治，
    其又經裁定停止強制戒治及撤銷停止強制戒治，於90年3 月
    4 日執行完畢。又於89年間因違反毒品危害防制條例案件，
    分別經本院以89年度易字第103 號判決判處有期徒刑8 月、
    89年度易字第1521號判決判處有期徒刑7 月確定，上開2 罪
    接續執行，於91年7 月4 日縮短刑期假釋出監，同年月11日
    假釋期滿未經撤銷假釋視為執行完畢；復於93年間因施用毒
    品案件，經本院以93年度訴字第1018號判決判處應執行有期
    徒刑1 年6 月確定；94年間又因施用毒品案件、竊盜案件，
    分別經本院以94年度訴字第504 號判決判處有期徒刑1 年2
    月、94年度易字第288 號判決判處有期徒刑6 月確定；又於
    95 年 間復因施用毒品案件，經本院以95年度訴字第307 號
    判決判處應執行有期徒刑1 年10月確定，此有臺灣高等法院
    被告前案紀錄表及臺灣屏東地方法院檢察署全國施用毒品案
    件紀錄表各1 份附卷可考，被告於上開觀察勒戒執行完畢後
    ，既曾於5 年內再犯多次毒品危害防制條例第10條之罪，並
    業經判刑確定，本次被告復行觸犯毒品危害防制條例第10條
    之罪，自非屬毒品危害防制條例第20條第3 項所定「5 年後
    再犯」之情形，而應依法追訴處罰。綜此，本件事證已臻明
    確，被告施用毒品海洛因之犯行，洵堪認定。
四、按海洛因係屬毒品危害防制條例第2 條第2 項第1 款所指之
    第一級毒品，不得持有及施用，核被告甲○○所為，係犯毒
    品危害防制條例第10條第1 項之施用第一級毒品罪。被告施
    用前後持有毒品海洛因之低度行為，應為其施用第一級毒品
    之高度行為所吸收，不另論罪。爰審酌被告前已因施用毒品
    犯行經觀察勒戒，竟仍故態復萌，復行施用毒品不輟，無視
    於毒品對於自身健康之戕害及國家對於杜絕毒品犯罪之禁令
    ；惟衡酌施用毒品係屬自戕行為，被告犯罪手段尚屬平和，
    亦未因此而危害他人，所生損害尚非鉅大，而被告犯後於本
    院審理時坦承犯行，尚見悔意之犯罪後態度，暨施用毒品者
    均有相當程度之成癮性及心理依賴，其犯罪心態與一般刑事
    犯罪之本質並不相同，應側重適當之醫學治療及心理矯治為
    宜等一切情狀，量處如主文所示之刑，以資懲儆。至被告為
    警查獲所扣得之白色粉末1 包（檢驗前淨重0.045 公克，檢
    驗後淨重0.037 公克），經鑑驗後既含有毒品海洛因成分，
    已如前述，應依毒品危害防制條例第18條第1 項前段諭知沒
    收銷燬；該毒品之外包裝袋1 只，因殘留微量毒品難以析離
    ，爰依同規定沒收銷燬之；另扣案之注射針筒1 支，為被告
    所有供本件施用第一級毒品所用，業據被告供承在卷，爰依
    刑法第38條第1 項第2 款之規定宣告沒收。
據上論斷，應依刑事訴訟法第273 條之1 第1 項、第299 條第1
項前段，毒品危害防制條例第10條第1 項、第18條第1 項前段，
刑法第11條、第38條第1項第2款，判決如主文。
本案經檢察官劉文賓到庭執行職務
中    華    民    國    98    年    2     月    23    日
                  刑事第三庭    法  官  陳怡先
以上正本證明與原本無異。
如不服本判決應於收受判決後10日內向本院提出上訴書狀，並應
敘述具體理由；其未敘述上訴理由者，應於上訴期間屆滿後20日
內向本院補提理由書（均須按他造當事人之人數附繕本）「切勿
逕送上級法院」。
中    華    民    國    98    年    2     月    23    日
                                書記官  鍾小屏
附錄犯罪所犯法條
毒品危害防制條例第10條
施用第一級毒品者，處6月以上5年以下有期徒刑。
施用第二級毒品者，處3年以下有期徒刑。


司法院資訊處製作；財團法人民間司法改革基金會備份。
